【裁判字號】    95,毒抗,480
【裁判日期】    951027
【裁判案由】    毒品危害防制條例
【裁判全文】
臺灣高等法院刑事裁定                 95年度毒抗字第480號
抗  告  人
即  被  告   甲○○
上列抗告人因違反毒品危害防制條例案件，不服台灣台北地方法
院95年度毒聲字第651號，中華民國95年9月20日裁定（聲請案號
：台灣台北地方法院檢察署95年度聲觀字第502號），提起抗告
，本院裁定如下：
    主  文
原裁定撤銷，發回台灣台北地方法院。
    理  由
一、原裁定認定：被告甲○○於民國95年7月12日下午3時為警採
    尿時往前回溯96小時內之某日時許，在不詳處所施用第二級
    毒品安非他命，嗣於95年7月12日下午3時為警在其臺北市中
    山區○○○路○段140巷21號2樓住處查獲，當場並扣得安非
    他命淨重0.9公克、安非他命吸食器1組、殘渣袋10只、玻璃
    球吸食器7支、斜口杓2支等物。被告雖否認施用毒品犯行，
    但經警採被告尿液，送臺灣檢驗科技股份有限公司檢驗結果
    ，呈安非他命類陽性反應，有濫用藥物尿液檢驗報告一紙附
    卷可稽。被告施用第二級毒品安非他命之犯行，堪予認定。
    爰依檢察官之聲請，引用毒品危害防制條例第20條第1項及
    觀察勒戒處分執行條例第3條第1項規定，裁定將被告送勒戒
    處所觀察、勒戒，固非無見。
二、被告抗告意旨略以：被告並未施用安非他命，查獲扣案之安
    非他命、吸食器、殘渣袋等物，均為其夫曾紀忠所有。因被
    告之住所為8坪大密閉式小套房，只有一道前門進出，別無
    其他窗口，被告尿液檢驗結果呈陽性，應係被告之丈夫曾紀
    忠在家裡吸食毒品時，其由空氣中吸入造成之結果等語。
三、經查：
（一）關於毒品吸用二手菸之問題，行政院衛生署管制藥品管理
      局曾提供法院下列之專業意見：根據Disposition of Tox
      ic Drugs and Chemicals in Man第五版記載，六個人在
      不通風的場所暴露於100mg劑量的古柯鹼蒸氣中1小時，可
      在暴露後4-7小時於尿液中檢出0.02-0.12mg/L的代謝物Be
      nzoylecgonine，而犯罪實驗室人員在工作時緊鄰沒收之
      藥物，可能於尿中檢出高達1.6mg/L的Benzoylecgonine。
      被動吸入大麻菸，可使血中THC濃度達到1-7μg/L及尿中
      11-carboxy-THC高達39μg/L。至於施用其他毒品時，是
      否因產生二手菸或毒品之蒸氣、粉末而污染在旁之第三人
      ，或是可能因而驗出毒品反應，目前本局尚無相關文獻可
      供參考。惟依常理判斷，一般吸入二手菸或蒸氣、粉末之
      影響程度，與空間大小、密閉性、吸入之濃度多寡及吸入
      時間長短等因素有關，又縱然吸食二手煙或蒸氣、粉末之
      尿液可檢出毒品反應，其濃度亦應遠低於施用者。此有行
      政院衛生署管制藥品管理局92年7月23日管檢字第0920005
      609號函可按（見司法院編印法官辦理刑事案件參考手冊
      (一)毒品危害防制條例部分第278頁、第279頁）。
（二）被告丈夫曾紀忠，於警訊中供述95年7月11日晚上有在家
      吸食安非他命，本件扣案之安非他命及吸食器均為其所有
      等語（見偵查卷第10頁）。如果無訛，則查獲扣案之安非
      他命及吸食器等物似與被告無直接關連。而被告自警訊即
      否認有施用毒品，本件查獲之地點是否如被告抗辯為之密
      閉式無窗之空間，僅8坪大小的套房。且被告之夫亦有採
      集尿液檢驗，曾紀忠驗尿結果如何？而台灣檢驗科技股份
      有限公司之檢驗包含毒品濃度（見偵查卷第24頁），曾紀
      忠與被告尿液檢驗之毒品濃度之比較結果如何，兩者是否
      有明顯之差異，此可佐被告尿液檢驗呈陽性反應是否因曾
      紀忠施用毒品時吸入二手菸，抑或是其直接施用安非他命
      。本件依卷內資料，尚有合理之懷疑，自應加以查明，以
      昭折服。被告抗告意旨，指摘原裁定不當，尚非全無理由
      ，應由本院將原裁定撤銷發回原法院詳為調查後，另為適
      當之裁定。
四、據上論斷，應依刑事訴訟法第413條，裁定如主文。
中    華    民    國    95    年    10    月    27    日
                  臺灣高等法院刑事第十六庭
                              審判長法  官  葉騰瑞
                                    法  官  黃俊明
                                    法  官  趙功恆
以上正本證明與原本無異。
不得再抗告。
                                    書記官  孫佩琳
中    華    民    國    95    年    10    月    27    日


司法院資訊處製作；財團法人民間司法改革基金會備份。
